【裁判字號】    99,訴,251
【裁判日期】    990615
【裁判案由】    分割共有物
【裁判全文】
臺灣雲林地方法院民事判決               99年度訴字第251號
原      告  丙○○
訴訟代理人  吳聰億  律師
複  代理人  甲○○
被      告  壬○○○○○○
            乙○○○○○○
            子○○
            戊○○○○○○
            癸○○
            庚○○  （已歿）
            己○○
            辛○○
            丁○○
            辰○○
            寅○○
            丑○○
            卯○○
上列當事人間請求分割共有物事件，本院判決如下：
    主      文
原告之訴（即坐落雲林縣二崙鄉○○○○段大北園小段54地號土
地部分）駁回。
訴訟費用由原告負擔新台幣柒仟伍佰貳拾壹元。
    事實及理由
一、本件起訴意旨略以：坐落雲林縣二崙鄉○○○○段大北園小
    段54地號，地目田，面積2,051 平方公尺土地（下稱系爭土
    地），為伊與被告所共有；另同段54－4 地號，地目田，面
    積1,910 平方公尺土地，則為伊與被告楊博紘、楊育承、子
    ○○、楊品林、癸○○、己○○所共有（此部分另行審結）
    ，上開二筆土地並無因使用目的不可分割，亦無不分割之協
    議，因無法協議分割，爰請求判令原物分割云云，並據提出
    系爭土地謄本1 份、地籍圖謄本1 份為佐。
二、按人之權利能力始於出生，終於死亡，此為民法第6 條所明
    定。又有權利能力者，有當事人能力，民事訴訟法第40條第
    1 項亦有明文。是自死亡之日起，即不能再為訴訟當事人。
    再按原告或被告無當事人能力者，應認原告之訴為不合法而
    駁回之，此觀之同法第249 條第1 項第3 款之規定自明。經
    查，原告所列被告庚○○（歿於民國81年2 月1 日）其人業
    於本件訴訟繫屬前即已死亡乙節，有原告提出之庚○○除戶
    謄本1 份在卷可稽。承上，本件原告對已無當事人能力之被
    告庚○○起訴請求分割共有之系爭土地，原告就此部分之訴
    訟，顯然欠缺訴訟要件，而其情形復無從命其補正，依首揭
    說明，自應駁回之，合先敘明。
三、次按訴訟標的之一部或以一訴主張之數項標的，其一達於可
    為裁判之程度者，法院得為一部之終局判決，民事訴訟法第
    382 條前段定有明文。又原告之訴，依其所訴之事實，在法
    律上顯無理由者，法院得不經言詞辯論，逕以判決駁回之，
    同法第249 條第2 項亦有明文。再按請求分割共有物之訴，
    為固有之必要共同訴訟，應由同意分割之共有人全體一同起
    訴，並以反對分割之其他共有人全體為共同被告，於當事人
    適格始無欠缺，最高法院37年上字第7366號判例意旨參照。
    本件原告於99年4 月26日提起本訴時，固陳稱以系爭土地登
    記謄本上登載之其他共有人全體為被告，惟其中被告庚○○
    既已於本案起訴前即已死亡，原告仍將之列為共同被告，其
    就此部分之起訴顯然欠缺訴訟要件，並經駁回，則原告之訴
    即未以全體反對分割之共有人為被告，揆諸上開說明，其當
    事人適格即有欠缺，職是，原告就此部分之訴顯無理由，應
    予駁回。
四、綜上，本件原告之訴既有前述訴不合法及當事人適格要件有
    所欠缺之情形，其訴顯無理由，揆諸首揭規定及判例意旨，
    爰不經言詞辯論，逕先一部判決駁回之。
五、據上論結，本件原告之訴為無理由，依民事訴訟法第249 條
    第2 項、第382 條前段、第78條，判決如主文。
中    華    民    國    99    年    6     月    15    日
                  民事第一庭    法  官  蔣得忠
以上正本係照原本作成
如對本判決上訴，須於判決送達後廿日內向本院提出上訴狀
中    華    民    國    99    年    6     月    15    日
                                書記官  楊淳詒

司法院資訊處製作；財團法人民間司法改革基金會備份。
